【裁判字號】    90,簡上,218
【裁判日期】    900810
【裁判案由】    給付票款
【裁判全文】
臺灣臺中地方法院民事判決  九十年度簡上字第二一八號
    上  訴  人  丙○○
    被  上訴人  甲○○
    訴訟代理人  乙○○
右當事人間請求給付票款事件，上訴人對於中華民國九十年四月三十日本院台中簡易
庭第一審判決（九十年度中簡字第一０五九號），提起上訴，本院判決如左：
    主      文
上訴駁回。
第二審訴訟費用由上訴人負擔。
    事      實
甲、上訴人方面：
一、聲明：
  (一)原判決廢棄。
  (二)駁回被上訴人在第一審之訴。
二、陳述：除與原判決記載相同者，茲引用之外，補稱：
    本件系爭支票是上訴人借給背書人即訴外人呂碧玉，由訴外人呂碧玉再將支票轉
    給被上訴人，並非上訴人向被上訴人借款。且依票據法第二十二條第一項規定，
    票據上之權利，對支票發票人自發票日起算，一年間不行使，因時效而消滅；本
    件系爭支票之發票日為八十八年十一月二十三日及同年十二月二十三日，距被上
    訴人起訴時均已達一年以上，自已經罹於時效，上訴人得為時效之抗辯，原審未
    予斟酌，自應予廢棄改判等語。
乙、被上訴人方面：
一、聲明：如主文所示。
二、陳述：除與原判決記載相同者，茲引用之外，補稱：
    被上訴人有於支票一年時效之期間內提示，且已在提示後六個月內提起訴訟，自
    不因而罹於時效。且上訴人與背書人即訴外人呂碧玉間之關係，上訴人並不清楚
    ，上訴人應依支票文義負清償之責任。又被上訴人並未對背書人取得清償等。
    理      由
一、本件被上訴人起訴主張其執有上訴人所簽發如附表所示支票二紙，詎於附表所示
    之提示日提示後均遭退票，爰本於票據關係請求判決上訴人應給付被上訴人二十
    一萬九千元，並提出支票及退票理由單各二紙為證。上訴人則以本件系爭支票是
    其借給背書人即訴外人呂碧玉，由訴外人呂碧玉再將支票轉給被上訴人，並非上
    訴人向被上訴人借款。且依票據法第二十二條第一項規定，票據上之權利，對支
    票發票人自發票日起算，一年間不行使，因時效而消滅；本件系爭支票之發票日
    為八十八年十一月二十三日及同年十二月二十三日，距被上訴人起訴時均已達一
    年以上，自已經罹於時效，上訴人自得為時效之抗辯等情置辯。
二、查被上訴人主張其執有上訴人所簽發如附表所示支票，經提示後未獲付款等事實
    ，業據被上訴人提出支票及退票理由單各二紙為證，復為上訴人所不爭執，是被
    上訴人所主張此部分事實，自堪信為真實。
三、上訴人雖抗辯本件系爭支票為其借給訴外人呂碧玉，其並未向被上訴人借款，及
    該支票上之權利已因被上訴人一年間不行使而罹於時效等情。然為被上訴人所否
    認，並主張上訴人應依票載文義負責，且其係在期限內提示，並於提示後六個月
    內起訴，時效未消滅等。按票據債務人不得以自己與發票人或執票人之前手間所
    存抗辯之事由對抗執票人，票據法第十三條前段定有明文；又票據上之權利：對
    支票發票人自發票日起算，一年間不行使，因時效而消滅，同法第二十二條第一
    項固有明文。然支票之執票人所為付款之提示，應視為執票人行使請求權之意思
    通知，如執票人為付款之提示時，自發票日起算，尚未逾一年，且已經於提示後
    六個月內起訴，其提示依民法第一百二十九條第一項第一款規定，應生中斷時效
    之效力。查上訴人自承本件系爭支票為其交付訴外人呂碧玉，再由訴外人呂碧玉
    交付被上訴人，是上訴人與被上訴人即非屬直接前後手，自不得以自己與訴外人
    呂碧玉間所存之抗辯事由對抗被上訴人；又被上訴人雖係於九十年一月二日始行
    向本院台中簡易庭起訴，有原審卷起訴狀上所蓋本院收文章之日期可查；自本件
    系爭支票發票日八十八年十一月二十三日及同年十二月二十三日起算，固均已逾
    一年；惟查被上訴人之提示各該支票之日期則分別為八十九年十一月十八日及同
    年十二月二十一日，有被上訴人提出之退票理由單二紙可證，均係在時效屆滿之
    一年內為之，依前揭法律規定，執票人所為付款之提示，為執票人行使請求權之
    意思通知，而被上訴人已於九十年一月二日起訴，均在提示後六個月之內，依前
    揭說明，被上訴人之提示，具有中斷時效之效力，是上訴人所辯被上訴人之請求
    已罹於時效等語，自非可採。
三、按在票據上簽名者，依票上所載之文義負責；發票人應照支票文義擔保付款之責
    任；執票人向支票債務人行使追索權時，得請求自為付款提示日起之利息，如無
    約定利率者，依年利六釐（即百分之六）計算，票據法第五條第一項、第一百二
    十六條、第一百三十三條分別定有明文。本件被上訴人既執有上訴人所簽發如附
    表所示之支票，且上訴人所辯，又均無可取。從而，被上訴人依票據之法律關係
    ，請求上訴人給付二十一萬九千元，及分別如附表所示提示日起，至清償日止，
    按週年利率百分之六計算之利息，為有理由，應予准許。又命清償票據上債務之
    判決，應依職權宣告假執行，民事訴訟法第三百八十九條第一項第四款定有明文
    。原審因判決命上訴人如數給付上開票款及自提示日起之法定遲延利息，並依職
    權宣告假執行，於法並無不合。上訴意旨指摘原判決不當，求予廢棄改判，為無
    理由，應駁回其上訴。
據上論結，本件上訴為無理由，依民事訴訟法第四百三十六條之一第三項、第四百四
十九條第一項、第七十八條，判決如主文。
中      華      民      國    九十      年      八      月        十    日
                          臺灣臺中地方法院民事第三庭
~B審判長法官  張瑞蘭
~B法      官  莊嘉蕙
~B法      官  林源森
右為正本係照原本作成
不得上訴
中      華      民      國    九十      年      八      月        十    日
~B法院書記官
附表：
┌──┬───┬───┬─────┬───────┬──────┬───┐
│編號│發票日│發票人│付  款  人│票  面  金  額│票        號│提示日│
│    │年月日│      │          │（新台幣）    │            │年月日│
├──┼───┼───┼─────┼───────┼──────┼───┤
│一  │11.│丙○○│台中區中小│壹拾萬陸仟元  │HKUA0000000 │11.18.│
│    │      │      │企業銀行漢│              │            │      │
│    │      │      │口分行    │              │            │      │
├──┼───┼───┼─────┼───────┼──────┼───┤
│二  │12.│丙○○│台中區中小│拾壹萬三仟元  │HKUA0000000 │12.│
│    │      │      │企業銀行漢│              │            │      │
│    │      │      │口分行    │              │            │      │
└──┴───┴───┴─────┴───────┴──────┴───┘


司法院資訊處製作；財團法人民間司法改革基金會備份。
